【裁判字號】    99,訴,5
【裁判日期】    990512
【裁判案由】    妨害性自主
【裁判全文】
臺灣澎湖地方法院刑事判決                 99年度訴字第5號
公  訴  人  臺灣澎湖地方法院檢察署檢察官
被      告  0000-0000.
指定辯護人  本院公設辯護人  甲○○  
上列被告因妨害性自主案件，經檢察官提起公訴（98年度偵字第
915號），本院判決如下：
    主    文
0000-0000C成年人故意對少年犯乘機性交罪，處有期徒刑壹年捌
月，緩刑肆年，緩刑期間付保護管束。
    事    實
一、0000-0000C係12歲以上未滿18歲之代號0000-0000號女子（
    下稱A女，真實姓名、年籍、住所均詳卷）之兄，明知A女實
    際年紀，及A女語言表達能力及對一般日常生活事務之理解
    與處理能力，明顯較一般同年齡之人為不足，係心智缺陷之
    人。詎0000-0000C於民國98年11月14日中午，在澎湖縣白沙
    鄉住處（詳細地點詳卷），見A女獨自在臥房內，竟一時衝
    動，萌生淫念，基於乘機性交之犯意，利用A女心智缺陷，
    不知抗拒之狀態，自A女身後環抱住A女身體，再以一手撫摸
    A女胸部，一手伸入A女短褲，以其手指插入A女陰道內之方
    式，對A女性交得逞。
二、案經澎湖縣政府警察局白沙分局報告臺灣澎湖地方法院檢察
    署檢察官偵查起訴。
    理    由
一、被告0000-0000C及辯護人對於檢察官所列之書面及言詞供述
    證據，於準備程序中，均對證據能力表示不爭執。本院審酌
    該等書面、言詞證據作成時之情況，均屬適當，依刑事訴訟
    法第159條之5第1項、第2項之規定，認上開證據，均有證據
    能力。
二、被告0000-0000C對於上開犯罪事實，於本院審理中坦承不諱
    ，核與證人即被害人A女於警詢中證述情節相符，並有驗傷
    診斷書附卷可稽。又被害人A女為智能障礙之人，業據A女之
    母及A女之姊陳述：A女有智能遲緩情形，平時應對比較慢，
    常聽別人說完話，還沒有辦法理解，但未領有身心障礙手冊
    等語可證，而被告身為A女之兄，平日與A女同居一處，顯然
    知悉A女身心狀況，是以，被告係利用A女因心智缺陷而不知
    抗拒之機會，對A女為性交行為。本件被告之自白與事實相
    符，事證明確，被告上開犯行，堪以認定。
三、按稱性交者，謂非基於正當目的所為之下列性侵入行為：一
    、以性器進入他人之性器、肛門或口腔，或使之接合之行為
    。二、以性器以外之其他身體部位或器物進入他人之性器、
    肛門，或使之接合之行為，刑法第10條第5項定有明文。次
    按家庭暴力者，謂家庭成員間實施身體或精神上不法侵害之
    行為；又家庭暴力罪者，謂家庭成員間故意實施家庭暴力行
    為而成立其他法律所規定之犯罪，家庭暴力防治法第2條第1
    款、第2款亦分別定有明文。本件被告為A女之兄長，且共同
    居住生活，業經被告供明在卷，屬家庭暴力防治法第3條第4
    款所稱之家庭成員關係。而被告非基於正當目的，利用A女
    心智缺陷，不知抗拒之狀態，以其手指插入A女之陰道，已
    屬家庭成員間實施身體上不法侵害之行為，即為家庭暴力防
    治法第2條第1款之家庭暴力，且構成刑法第225條第1項之乘
    機性交罪，惟家庭暴力防治法上開法條並無罰則之規定，是
    以被告所犯之罪仍應依刑法之規定論處。又A女受害時係12
    歲以上未滿18歲之女子，為被告所明知，業如前述，被告故
    意對少年犯罪，依兒童及少年福利法第70條第1項前段之規
    定，應加重其刑。被告雖侵害A女對身體之自主權，然其行
    為時甫滿20歲，因思慮不周，較難控制情緒，容易衝動，致
    罹本案犯行，然其犯罪手段並非兇暴，業深表悔悟，如逕依
    該罪最低法定刑度有期徒刑3年量刑，猶嫌過重，誠屬情輕
    法重，其犯罪情狀客觀上顯有堪予憫恕之處，爰依刑法第59
    條規定減輕其刑，並先加後減之。爰審酌被告目前仍在求學
    階段，並無前科，尚非惡性重大之人，其與被害人為兄妹關
    係，共同居住生活，一時衝動，難以約束自身行為，對被害
    人為上開違反人倫之行為，戕害被害人之身心，及其事後坦
    承犯行，深表悔意，現已與被害人分開居住等一切情形，量
    處如主文所示之刑。查被告前未曾因故意犯罪受有期徒刑以
    上刑之宣告，此有臺灣高等法院被告前案紀錄表在卷足稽，
    其因一時失慮，致罹刑典，本院認被告經此偵、審程序之教
    訓後，當知所警惕而無再犯之虞，是上開所宣告之刑，以暫
    不執行為適當，爰予宣告緩刑4年，以啟自新，併依刑法第
    93條第1項第1款之規定，諭知於緩刑期間應付保護管束。
據上論斷，應依刑事訴訟法第299條第1項前段，刑法第225條第1
項、第59條、第74條第1項第1款、第93條第1項第1款，兒童及少
年福利法第70條第1項前段，判決如主文。
本案經檢察官乙○○到庭執行職務。
中    華    民    國    99    年     5     月   12    日
                  刑事庭  審判長法  官  管安露 
                                法  官  陳順輝
                                法  官  李宛玲

以上正本證明與原本無異。
如不服本判決應於收受判決後10日內向本院提出上訴書狀，並應
敘述具體理由；其未敘述上訴理由者，應於上訴期間屆滿後20日
內向本院補提理由書（均須按他造當事人之人數附繕本）「切勿
逕送上級法院」。
中    華    民    國    99    年     5     月   12    日

                                書記官  莊茹茵
附錄本件判決論罪科刑法條：
刑法第225條第1項對於男女利用其精神、身體障礙、心智缺陷或
其他相類之情形，不能或不知抗拒而為性交者，處3年以上10年
以下有期徒刑。

司法院資訊處製作；財團法人民間司法改革基金會備份。
